---
title: "Spotify Data Analysis: la musica al giorno d'oggi"
author: Thomas Arghittu - 157802 - arghittu.thomas@spes.uniud.it
date: 24/08/2022
output:
  prettydoc::html_pretty:
    theme: tactile
    highlight: github
    toc: true # table of content true
    toc_depth: 3  # upto three depths of headings (specified by #, ## and ###)
    number_sections: false  ## if you want number sections at each table header
editor_options: 
  markdown: 
    wrap: 72
---

```{=html}
<style>
  * {
  text-align: justify;
}

  .title, .author, .date,  {
  text-align: center;
}

  img {
  text-align: center;
}
  
</style>
```
```{r message=FALSE, warning=FALSE, include=FALSE}
knitr::opts_chunk$set(cache = TRUE)
#load(file = "datidausare.RData")
```

<p>

<a>Spotify</a>, il servizio di streaming musicale offerto dall'omonimo
colosso svedese, ha raggiunto lo scorso febbraio 406 milioni di utenti
attivi mensili diventando così uno dei servizi online più popolari di
sempre: d'altra parte, chi non ne ha mai sentito parlare? Il suo
algoritmo è in grado di consigliare brani e podcast per tutti i gusti
nei minimi dettagli, grazie alla grande quantità di variabili che si
celano dietro ogni canzone o artista.

</p>

<p>

Negli ultimi anni sono diventato un grande ascoltatore e, sebbene abbia
scoperto il fascino della collezione di vinili, Spotify rimane sempre un
mio alleato quando mi sposto fuori di casa. <br> Buttandomi anche nel
mondo della produzione musicale, in maniera molto amatoriale, mi sono
sempre chiesto quali fossero gli ingredienti per creare una canzone di
successo: questa analisi dei dati quindi, punta a rispondere a questo
quesito utilizzando le informazioni provenienti dalle APIs di Spotify.

</p>

<p>

Per poter affrontare l'argomento, ho deciso di utilizzare un approccio
up-to-down, partendo dagli aspetti più generali per poi andare a
restringere sempre di più il campo fino ad andare ad analizzare le 10
canzoni e i 10 artisti più in voga al momento a livello mondiale.

</p>

# Librerie richieste

<p>

Lo studio è stato svolto usando il linguaggio R e RStudio. Le librerie
utilizzate sono:

</p>

```{r message=FALSE, warning=FALSE, paged.print=TRUE}
library(dplyr)      # Manipolazione dei dati
library(ggplot2)    # Creazione dei grafici
library(purrr)      # Toolkit che aggiunge funzionalità ad R
library(modelr)     # Manipolazione dei dati
library(broom)      # Converte data-frame in strutture dati tipo tibbles
library(tidyr)      # Manipolazione dei dati
library(spotifyr)   # Metodi per utilizzo delle APIs Spotify
library(corrplot)   # Grafici di correlazione
library(DT)         # Stampa tabelle su html
```

# Preparazione dei dati

## Sorgente dati e APIs

<p>

In internet esistono diversi data-set messi a disposizione e basati
sulle informazioni provenienti da Spotify. Tuttavia, ho scelto di
utilizzare le APIs messe a disposizione proprio dalla piattaforma per
creare il mio data-set personale.

</p>

<p>

Le APIs sono delle interfacce con le quali i data-scientist possono
ottenere dati messi a disposizioni da enti, aziende o in generale altri
programmatori. Normalmente sono a pagamento (ovvero chi le mette a
disposizione può avere un ricavo) o open-source: per utilizzare quelle
di Spotify è sufficiente avere un account e ottenere un token da
utilizzare poi nelle richieste tramite APIs.

</p>

```{r message=FALSE, warning=FALSE, paged.print=TRUE, eval=FALSE}
# Identificatico account Spotify
Sys.setenv(SPOTIFY_CLIENT_ID = '4c0f54d6d78649bc871e2078d15d0b4e')
# Codice personale per utilizzo APIs
Sys.setenv(SPOTIFY_CLIENT_SECRET = 'b9d8dff917b047df9cd9882703a8d77a')      

# Restituisce il token
access_token <- get_spotify_access_token()                                  
```

## Struttura del data-set

<p>

Il data-set è composto dai maggiori artisti di sei generi diversi che ho
deciso di prendere in considerazione: il Rock, il Metal, il Pop,
l'Hip-Hop, la musica latina e quella elettronica.

</p>

<p>

Per ottenere i migliori artisti di ogni genere (dove per migliori si
intende quelli con un valore di popolarità assegnato da Spotify che va
da 0 a 100 maggiore di 60):

</p>

```{r message=FALSE, warning=FALSE, paged.print=TRUE, eval=FALSE}
# Funzione per ottenere i top artisti di ogni genere (con le top canzoni di ogni artista)
get_db <- function(genre) {
  
  # Richiesta a Spotify degli artisti di un determinato genere
  # Il limite massimo di artisti a richiesta è 50, 
  # quindi è necessario usare un ciclo per mandare più richieste
  temp <- get_genre_artists(genre, limit = 50)
  
  a = 50;
  while (a < 1000) {
    temp <- rbind(temp, get_genre_artists(genre, limit = 50, offset = a))
    a = a + 50
  }
  
  # Filtro per mantenere solo gli artisti con popolarità maggiore di 60
  temp <- temp %>%
    filter(popularity > 60)
  
  # Per ogni artista presente, si chiede a Spotify le 10 canzoni più famose
  temp <- temp %>%
    mutate(top.song = map(id, function(id){get_artist_top_tracks(id)}))
  
  # Per ogni canzone, si chiede a Spotify le caratteristiche
  for (i in 1:nrow(temp)) {
    temp$top.song[[i]] <- temp$top.song[[i]] %>%
      mutate(song.features = map(temp$top.song[[i]][[6]], 
                                 function(id){get_track_audio_features(id)}))
  }
  
  # Pulizia del data-set 
  temp <- temp %>%
    select(-images, -href, -uri, -external_urls.spotify, -followers.href)
  
  for (i in 1:nrow(temp)) {
    temp$top.song[[i]] <- temp$top.song[[i]] %>%
      select(-album.release_date_precision, -artists, -disc_number, -href, -is_local, 
             -is_playable, -preview_url, -type, -uri, -album.album_type, -album.artists, 
             -album.href, -album.images,  -album.uri, -album.external_urls.spotify, 
             -external_urls.spotify)
  }
  
  return(temp)
}

# Getting dei dataset
rock_top_artist <- get_db('classic_rock')
metal_top_artist <- get_db('metal')
pop_top_artist <- get_db('pop')
hip_hop_top_artist <- get_db('rap')
latin_top_artist <- get_db('latin')
electronic_top_artist <- get_db('electronic')

# Unico dataset
all_genre_top_artist <- data.frame() %>%
  rbind(pop_top_artist, hip_hop_top_artist, rock_top_artist, metal_top_artist, 
        latin_top_artist, electronic_top_artist) %>%
  group_by(genre)

```

```{r message=FALSE, warning=FALSE, include=FALSE}
all_genre_top_artist <- readRDS(file = "all_genre_top_artist.Rds")
```

<p>

Il data-set così ottenuto è composto da:

-   1834 Artisti (di 6 generi diversi)
-   Ciascun artista possiede 10 canzoni con le rispettive specifiche
    (per un totale di 18340 canzoni)

</p>

## Sommario delle variabili

| Nome variabile   | Descrizione                                                                                                    |
|---------------|---------------------------------------------------------------------|
| id               | Identificativo unico utilizzato da Spotify per individuare canzoni o artisti                                   |
| name             | Nome canzone o artista                                                                                         |
| popularity       | Indice che identifica popolarità di una canzone o artista (Range 0:100)                                        |
| genre            | Genere dell'artista                                                                                            |
| top.song         | Data-frame conytenente le migliori 10 canzoni di ogni artista                                                  |
|                  |                                                                                                                |
| explicit         | Identifica il contenuto della canzone in esplicito o meno                                                      |
| duration_ms      | Durata della canzone (in milli-secondi)                                                                        |
| danceability     | Descrive quanto una canzone è adatta per essere ballata, 0.0 poco ballabile e 1.0 molto ballabile              |
| energy           | Quantità di energia che una canzone è in grado di far percepire                                                |
| key              | Tonalità stimata della traccia. Valori da 1 a 12 (C, C#, D, D#, E, F, F#, G, G#, A, A#, B)                     |
| mode             | Modalità della traccia (maggiore o minore)                                                                     |
| loudness         | Volume complessivo di una traccia (in DB)                                                                      |
| speechiness      | Presenza di parola pronunciate nella traccia                                                                   |
| acousticness     | Valore che indica quanto la traccia sia acustica. 1.0 indica che è acustica al 100%                            |
| instrumentalness | Prevede se una traccia non contiene voci. 1.0 indica che la traccia non contiene parole                        |
| liveness         | Prevede la presenza di un pubblico nella traccia (in modo di capire se la canzone è stata registrata dal vivo) |
| valence          | Positività del brano. valori tra 0.0 e 1.0                                                                     |
| tempo            | Tempo complessivo stimato del brano (misurato in BPM)                                                          |

# Analisi generale

## Caratteristiche di ogni genere

```{r echo=TRUE, message=FALSE, warning=FALSE}

    audio_features <- all_genre_top_artist %>%
      select(top.song)
    
    # Unnest della colonna top.song a livello superiore 
    audio_features <- unnest(audio_features, top.song)
    
    # Eliminazione di colonne rindondanti (che posso causare anche collisioni con il 
    # prossimo unnest)
    audio_features <- audio_features %>%
      select(genre, name, popularity, explicit, song.features)
    
    # Unnest della colonna song.features a livello superiore (data-frame allo stesso livello)
    audio_features <- unnest(audio_features, song.features)
    
    # Creazione nuova colonna duration_s (conversione della colonna duration_ms in secondi)
    audio_features <- audio_features %>%
      mutate(duration_s = map(duration_ms, function(x){x/1000}))
    
    # Assegnazione tipo numerico alla nuova colonna duration_s
    audio_features$duration_s <- as.numeric(audio_features$duration_s)
  
    
  # Analisi caratteristiche di ogni genere
    
    # Creazione data-frame per visualizzazione delle caratteristiche di ogni genere
    temp <- names(audio_features)[c(5, 6, 8, 10:15)]
    
    genre_analysis <- audio_features %>%
      select(c("genre", temp)) %>%
      pivot_longer(cols = temp, values_transform = as.numeric)
    
    # Creazione grafico   
    genre_analysis %>%
      ggplot(aes(x = value)) +
      geom_density(aes(color = genre)) +
      facet_wrap(~name, ncol = 3, scales = 'free') +
      labs(title = 'Genre Characteristic',x = '', y = '') +
      theme_bw() +
      theme(axis.text.x = element_text(angle = 50, hjust = 1),axis.text.y = element_blank())
```

<p>

Da questa prima analisi possiamo già evincere alcuni aspetti
fondamentali:

-   le canzoni metal sono molto energiche e hanno un volume complessivo
    della traccia molto alto
-   tutti i generi si presentato più ballabili del metal e del rock
-   la positività è più o meno distribuita equamente (salvo metal in cui
    è concentrato maggiormente su valori bassi
-   la musica elettronica è concentrata in un piccolo range di BPM, a
    differenza degli altri generi che sono più distribuiti

Osservazione: gli elementi appena elencati sono quelli che
contribuiscono maggiormente a differenziare un genere da un altro.
Fattori come l'acustica, la strumentalità, la presenza di parole e la
probabilità che il brano sia suonato in live è molto simile per tutti i
generi.

</p>

## Caratteristiche medie dei generi 

```{r echo=TRUE, message=FALSE, warning=FALSE}
# Creazione data-frame per visualizzazione delle caratteristiche generali di ogni genere 
    genre_analysis_average <- audio_features %>%
      group_by(genre) %>%
      nest() %>%
      mutate(av_duration = map(data, function(x){mean(x$duration_s, na.rm = TRUE)})) %>%
      mutate(av_energy = map(data, function(x){mean(x$energy, na.rm = TRUE)})) %>%
      mutate(av_tempo = map(data, function(x){mean(x$tempo, na.rm = TRUE)})) %>%
      mutate(av_danceability = map(data, function(x){mean(x$danceability, na.rm = TRUE)})) %>%
      mutate(av_valence = map(data, function(x){mean(x$valence, na.rm = TRUE)})) %>%
      select(-data, -av_duration, -av_tempo)
      
    # Gathering data-frame (portare le variabili a valori)
    genre_analysis_average <- gather(genre_analysis_average, 'av_energy', 'av_danceability', 
                                     'av_valence', key = "Characteristic", 
                                     value = "value")
    
    # Riordinamento data-frame per genere
    genre_analysis_average <- genre_analysis_average %>%
      arrange(genre)
    
    # Assegnazione tipo numerico alla colonna value 
    genre_analysis_average$value <- as.numeric(genre_analysis_average$value)
    
    # Creazione grafico 
    ggplot(genre_analysis_average, aes(fill=Characteristic, y=value, x=genre)) + 
      geom_bar(position="dodge", stat="identity") +
      theme_bw()
```

## Correlazione tra variabili

```{r echo=TRUE, message=FALSE, warning=FALSE}
    genre_characteristic <- audio_features %>%
      ungroup() %>%
      select(popularity, danceability, energy, key, loudness, mode, speechiness,acousticness, 
             instrumentalness, liveness, valence, tempo, duration_ms)
    
    # Visualizzazione data-frame con corrplot
    corrplot(cor(genre_characteristic, use="pairwise.complete.obs"), 
             method = "color",  
             type = "upper",
             order = "original")
```

<p>

Possiamo notare che esiste:

-   Un'alta correlazione tra **energia** e **livello di volume**

-   Un'alta correlazione tra **danzabilità** ed **energia** con la
    **positività** di una canzone

-   Una bassissima correlazione tra l'**energia** e l'**acustica** di
    una canzone

-   Una bassa correlazione tra il **livello di volume** e l'**acustica**

Un'interessante correlazione può essere quella della popolarità rispetto
a tutte le altre caratteristiche: non c'è un fattore tale per cui esiste
una forte correlazione tra i due: gli unici che emergono leggermente
dagli altri sono il **livello di volume** e la **danzabilità**.

</p>

# Analisi della popolarità delle canzoni

## Caratteristiche delle canzoni più famose

```{r echo=TRUE, message=FALSE, warning=FALSE}
# Creazione data-frame con le 200 canzoni più popolari
    top_200_song <- audio_features %>%
      select(popularity, danceability, energy, key, loudness, mode, speechiness,acousticness, 
             instrumentalness, liveness, valence, tempo, duration_s) %>%
      arrange(desc(popularity)) %>%
      head(200)
```

### Genere delle 200 canzoni più popolari a livello mondiale

```{r echo=TRUE, message=FALSE, warning=FALSE}
    top_200_song %>%
      count(genre) %>%
      ggplot() +
      geom_col(aes(x = genre, y = n, fill = genre)) +
      coord_polar() +
      theme_bw() +
      theme(axis.text.x = element_text(hjust = 1), axis.text.y = element_text(hjust = 1)) + 
      ggtitle("Genre of most popular song") + 
      xlab("Song Genre") + 
      ylab("Number of songs")
```

<p>

Selezionando dal data-set di 18340 canzoni a livello mondiale le prime
200 canzoni in base alla popolarità, si riscontra subito che il genere
con maggior numero di brani è il pop, seguito dalla musica latina, dal
hip-hop e infine dal rock e la musica elettronica in minima parte. Il
metal non compare in classifica.

</p>

### Caratteristiche delle canzoni più famose

```{r echo=TRUE, message=FALSE, warning=FALSE}
temp3 <- names(top_200_song)[c(3,4,6,8:13)]
    
    top_200_analysis <- top_200_song %>%
      select(c("genre", temp3)) %>%
      pivot_longer(cols = temp3)
    
    # Grafico che mostra le caratteristiche delle canzoni più popolari
    top_200_analysis %>%
      ggplot(aes(x = name, y = value)) +
      geom_jitter(aes(color = genre)) +
      facet_wrap(~name, ncol = 3, scales = 'free') +
      labs(title = 'Audio Feature Pattern Frequency Plots', x = '', y = '') +
      theme_bw()+
      theme(axis.text.y = element_blank(), axis.text.x = element_blank())
```

<p>

In base al grafico a dispersione si evince che le canzoni più popolari
sono:

-   poco acustiche

-   generalmente danzabili

-   con un alto livello di energia

-   quasi tutte non puramente strumentali

-   generalmente registrate senza pubblico

-   con alto livello di volume

-   con una presenza di parole piuttosto bassa

-   con tempo e positività piuttosto distribuiti

</p>

### Durata canzoni più popolari

```{r echo=TRUE, message=FALSE, warning=FALSE}
# Grafico
    ggplot(data = top_200_song, mapping = aes(x = duration_s)) +
      geom_density(aes(color = genre)) +
      labs(title = 'Duration in sec of most popularity song',x = '', y = '') +
      theme_bw() +
      theme(axis.text.x = element_text(angle = 50, hjust = 1),axis.text.y = element_blank())
```

```{r echo=TRUE, message=FALSE, warning=FALSE}
# Grafico
    ggplot(data = top_200_song, mapping = aes(x = key, fill = genre)) +
      geom_bar(aes(color = genre), position="dodge") +
      labs(title = 'Key of most popularity song',x = '', y = '') +
      theme_bw() +
      scale_x_continuous(breaks = 0:11, labels = c("C", "C #", "D", "D #", "E", "F", "F #", "G", "G #", "A", "A #", "B")) +
      theme(axis.text.x = element_text(angle = 50, hjust = 1), axis.text.y = element_blank())
    
    
    ggplot(data = top_200_song, mapping = aes(x = key)) +
      geom_density(aes(color = genre)) +
      labs(title = 'Key of most popularity song',x = '', y = '') +
      theme_bw() +
      scale_x_continuous(breaks = 0:11, labels = c("C", "C #", "D", "D #", "E", "F", "F #", "G", "G #", "A", "A #", "B")) +
      theme(axis.text.x = element_text(angle = 50, hjust = 1), axis.text.y = element_blank())
```
