---
title: "Spotify Data Analysis: la musica al giorno d'oggi"
author: Thomas Arghittu - 157802 - arghittu.thomas@spes.uniud.it
date: 24/08/2022
output:
  prettydoc::html_pretty:
    theme: tactile
    highlight: github
    toc: true # table of content true
    toc_depth: 3  # upto three depths of headings (specified by #, ## and ###)
    number_sections: false  ## if you want number sections at each table header
---
<style>
  * {
  text-align: justify;
}

  .title, .author, .date  {
  text-align: center;
}
</style>
<script>
  // Move TOC to the Table of Contents heading (with id "table-of-contents")
  $(function() {
    $( "#TOC" ).insertAfter( $( "#table-of-contents" ) );
  });
</script>
```{r message=FALSE, warning=FALSE, include=FALSE}
knitr::opts_chunk$set(eval = FALSE)
```


<p>
  <a>Spotify</a>, il servizio di streaming musicale offerto dall'omonimo colosso svedese, ha raggiunto lo scorso febbraio 406 milioni di utenti attivi
  mensili diventando così uno dei servizi online più popolari di sempre: d'altra parte, chi non ne ha mai sentito parlare? Il suo algoritmo è in grado
  di consigliare brani e podcast per tutti i gusti nei minimi dettagli, grazie alla grande quantità di variabili che si celano dietro ogni canzone o
  artista.
</p>
<p>
  Negli ultimi anni sono diventato un grande ascoltatore e, sebbene abbia scoperto il fascino della collezione di vinili, Spotify rimane sempre un mio
  alleato quando mi sposto fuori di casa. <br>
  Buttandomi anche nel mondo della produzione musicale, in maniera molto amatoriale, mi sono sempre chiesto quali fossero gli ingredienti per creare una
  canzone di successo: questa analisi dei dati quindi, punta a rispondere a questo quesito utilizzando le informazioni provenienti dalle APIs di 
  Spotify.
</p>
<p>
  Per poter affrontare l'argomento, ho deciso di utilizzare un approccio up-to-down, partendo dagli aspetti più generali per poi andare a restringere 
  sempre di più il campo fino ad andare ad analizzare le 10 canzoni e i 10 artisti più in voga al momento a livello mondiale.
</p>


# Librerie richieste

<p>
  Lo studio è stato svolto usando il linguaggio R e RStudio. Le librerie utilizzate sono:
</p>

```{r message=FALSE, warning=FALSE, paged.print=TRUE}
library(dplyr)      # Manipolazione dei dati
library(ggplot2)    # Creazione dei grafici
library(purrr)      # Toolkit che aggiunge funzionalità ad R
library(modelr)     # Manipolazione dei dati
library(broom)      # Converte data-frame in strutture dati tipo tibbles
library(tidyr)      # Manipolazione dei dati
library(spotifyr)   # Metodi per utilizzo delle APIs Spotify
library(corrplot)   # Grafici di correlazione
```



# Preparazione dei dati

## Sorgente dati e APIs

<p>
  In internet esistono diversi data-set messi a disposizione e basati sulle informazioni provenienti da Spotify. Tuttavia, ho scelto di utilizzare le
  APIs messe a disposizione proprio dalla piattaforma per creare il mio data-set personale.
</p>
<p>
  Le APIs sono delle interfacce con le quali i data-scientist possono ottenere dati messi a disposizioni da enti, aziende o in generale altri
  programmatori. Normalmente sono a pagamento (ovvero chi le mette a disposizione può avere un ricavo) o open-source: per utilizzare quelle di Spotify 
  è sufficiente avere un account e ottenere un token da utilizzare poi nelle richieste tramite APIs.
</p>

```{r message=FALSE, warning=FALSE, paged.print=TRUE,}
# Identificatico account Spotify
Sys.setenv(SPOTIFY_CLIENT_ID = '******************************')
# Codice personale per utilizzo APIs
Sys.setenv(SPOTIFY_CLIENT_SECRET = '*******************************')      

# Restituisce il token
access_token <- get_spotify_access_token()                                  
```



## Struttura del data-set

<p>
  Il data-set è composto dai maggiori artisti di sei generi diversi che ho deciso di prendere in considerazione: il Rock, il Metal, il Pop, 
  l'Hip-Hop, la musica latina e quella elettronica.
</p>
<p>
  Per ottenere i migliori artisti di ogni genere (dove per migliori si intende quelli con un valore di popolarità assegnato da Spotify che va da 0 a 
  100 maggiore di 60):
</p>

```{r message=FALSE, warning=FALSE, paged.print=TRUE}
# Funzione per ottenere i top artisti di ogni genere (con le top canzoni di ogni artista)
get_db <- function(genre) {
  
  # Richiesta a Spotify degli artisti di un determinato genere
  # Il limite massimo di artisti a richiesta è 50, 
  # quindi è necessario usare un ciclo per mandare più richieste
  temp <- get_genre_artists(genre, limit = 50)
  
  a = 50;
  while (a < 1000) {
    temp <- rbind(temp, get_genre_artists(genre, limit = 50, offset = a))
    a = a + 50
  }
  
  # Filtro per mantenere solo gli artisti con popolarità maggiore di 60
  temp <- temp %>%
    filter(popularity > 60)
  
  # Per ogni artista presente, si chiede a Spotify le 10 canzoni più famose
  temp <- temp %>%
    mutate(top.song = map(id, function(id){get_artist_top_tracks(id)}))
  
  # Per ogni canzone, si chiede a Spotify le caratteristiche
  for (i in 1:nrow(temp)) {
    temp$top.song[[i]] <- temp$top.song[[i]] %>%
      mutate(song.features = map(temp$top.song[[i]][[6]], 
                                 function(id){get_track_audio_features(id)}))
  }
  
  # Pulizia del data-set 
  temp <- temp %>%
    select(-images, -href, -uri, -external_urls.spotify, -followers.href)
  
  for (i in 1:nrow(temp)) {
    temp$top.song[[i]] <- temp$top.song[[i]] %>%
      select(-album.release_date_precision, -artists, -disc_number, -href, -is_local, 
             -is_playable, -preview_url, -type, -uri, -album.album_type, -album.artists, 
             -album.href, -album.images,  -album.uri, -album.external_urls.spotify, 
             -external_urls.spotify)
  }
  
  return(temp)
}

# Getting dei dataset
rock_top_artist <- get_db('classic_rock')
metal_top_artist <- get_db('metal')
pop_top_artist <- get_db('pop')
hip_hop_top_artist <- get_db('rap')
latin_top_artist <- get_db('latin')
electronic_top_artist <- get_db('electronic')

# Unico dataset
all_genre_top_artist <- data.frame() %>%
  rbind(pop_top_artist, hip_hop_top_artist, rock_top_artist, metal_top_artist, 
        latin_top_artist, electronic_top_artist) %>%
  group_by(genre) %>%
  summarise(genre)
```




















